臺灣高等法院刑事判決　　　　　　　　96年度上訴字第3202號
上　訴　人　臺灣基隆地方法院檢察署檢察官
被　　　告　乙○○
　　　　　　　　　　（現另案於臺灣基隆監獄執行中）
指定辯護人　本院公設辯護人甲○○
上列上訴人因違反槍砲彈藥刀械管制條例案件，不服臺灣基隆地
方法院96年度訴字第311號，中華民國96年6月14日第一審判決（
起訴案號：臺灣基隆地方法院檢察署96年度偵字第1655號），提
起上訴，本院判決如下：
    主  文
上訴駁回。
    理  由
一、公訴意旨略以：被告乙○○於民國95年上半年間某日，在基
    隆市○○區○○路國際百貨公司前，向其友人張宸榮（業經
    臺灣基隆地方法院另以96年度訴字第286號判決判處有期徒
    刑1年8月，併科罰金新臺幣－下同－30,000元）借款10萬元
    ，連同先前之8萬元借款，而以其於不詳時、地，由不詳人
    士處所取得，具有殺傷力之改造貝瑞塔92手槍1支（含彈匣
    ）及制式子彈2顆，提供予張宸榮，作為借款之質物，而以
    此方式，未經許可轉讓具有殺傷力之改造手槍及制式子彈。
    嗣警方於96年2月7日上午9時45分許，在位於基隆市○○街
    之「新好景汽車旅館」第807號房間內實施臨檢勤務時，當
    場查獲張宸榮持有安非他命及吸食器等違禁物後，張宸榮主
    動交出前開改造手槍及制式子彈，並交代係從乙○○處取得
    ，警方遂因而查悉上情，因認被告所為涉犯槍砲彈藥刀械管
    制條例第8條第2項之未經許可轉讓改造手槍及同條例第12條
    第2項之未經許可轉讓子彈罪嫌。
二、按犯罪事實，應依證據認定之，無證據不得認定犯罪事實；
    不能證明被告犯罪者，應諭知無罪之判決，刑事訴訟法第15
    4條第2項、第301條第1項分別定有明文；而事實之認定，應
    憑證據，如未能發現相當證據，或證據不足以證明，自不能
    以推測或擬制之方法，為裁判基礎；倘積極證據不足為不利
    於被告事實之認定，即應為有利於被告之認定，更不必有何
    有利之證據（最高法院40年臺上字第86號、30年上字第816
    號判例意旨參照）。
三、公訴意旨認被告乙○○涉有上揭罪嫌，無非係以證人張宸榮
    之證述內容，扣案改造貝瑞塔92手槍1支（含彈匣）、制式
    子彈2顆扣案可佐及內政部警政署刑事警察局槍彈鑑定書、
    照片等為其主要論據。
四、訊據被告堅決否認有將扣案之改造貝瑞塔92手槍1支（含彈
    匣）、制式子彈2顆轉讓予證人張宸榮之事實，辯稱：張宸
    榮亂講，伊沒有向張宸榮借過10萬元，伊不清楚哪裡惹到他
    ，有跟他借過1、2千元；不曾見過扣案之槍、彈，也沒有將
    上開之槍、彈交付給張宸榮等語。
（一）、上揭扣案之貝瑞塔改造手槍1支（槍枝管制編號0000000
        000），係仿BERETTA廠92FS型半自動手槍所製造之槍枝
        ，換裝土造金屬槍管而成之改造手槍，機械性能良好，
        可擊發適用子彈，認具殺傷力。至於扣案之子彈2顆，
        均認係口徑9mm之制式子彈，經檢視，彈底均具撞擊痕
        跡，經實際試射結果，均可擊發，認具殺傷力等情，有
        內政部警政署刑事警察局96年3月3日刑鑑字第09600243
        67號槍彈鑑定書及所附相片6張在卷可稽（見偵查卷第
        67至69頁）。然上揭具有殺傷力之槍、彈等物，係經警
        方於96年2月7日上午9時45分許，在位於基隆市○○街
        之「新好景汽車旅館」第807號房間內實施臨檢勤務時
        ，當場查獲張宸榮持有安非他命及吸食器等違禁物後，
        張宸榮主動交出前開改造手槍及制式子彈之情，已據證
        人張宸榮於警詢、檢察官偵查中，及證人黃永茂、陳道
        源即查獲之警員於原審另案（96年度訴字第286號）訊
        問時證述在卷，並有查獲之照片8張等在卷可稽，足證
        扣案具有殺傷力之改造手槍及制式子彈等物，並非在被
        告實力支配範圍內之處所扣得，倘無其他證據可佐，尚
        難逕認被告轉讓上揭扣案具有殺傷力之改造手槍及制式
        子彈等物予證人張宸榮。
（二）、證人張宸榮固迭於警詢及檢察官偵查中證稱：「查獲之
        改造手槍及制式子彈係乙○○交付」云云，惟被告堅詞
        否認。觀諸查獲之扣案具有殺傷力之改造手槍及制式子
        彈，係在證人張宸榮之座車內查獲，顯然證人張宸榮亦
        涉有違反槍砲彈藥刀械管制條例之罪嫌，故證人張宸榮
        就扣案具有殺傷力之改造手槍及制式子彈究係何人所有
        、何人交付等情，關涉其自身能否依槍砲彈藥刀械管制
        條例第18條之規定減刑，具有切身利害關係，從而其所
        為相關之指證，即應無瑕疵，並應有其他相關證據為佐
        ，以強化其證言之信憑性。然查，證人張宸榮先於警詢
        時供稱：「某日在路上遇見綽號『啟智』（乙○○）的
        友人，他問我是否有朋友需要手槍，後經過幾次電話聯
        繫後，因當時身上有錢，經確定規格配備為貝瑞塔手槍
        1支、彈匣1個、子彈10發，就以18萬元成交，回家後發
        現只有子彈2發，就打電話給他，他告訴我改天補足子
        彈，後來就聯絡不上。」云云（詳見偵查卷第12頁）、
        於96年2月7日檢察官訊問時供稱：「95年近春天時，在
        基隆市○○路國際百貨附近，向乙○○（原名為黃啟智
        ）買的，原本應該有10發子彈，後來發現只有2發。是
        乙○○說他朋友有槍，問我要不要買，錢我是交給乙○
        ○，他說是幫人介紹的。」云云（見偵卷第63頁）、同
        日於原審為羈押與否之訊問時亦供稱：「槍是我向乙○
        ○買來的，時間是95年年初買的，買賣的時候還有乙○
        ○的朋友在場。」云云（見偵卷第65、66頁），均係供
        稱扣案之槍、彈係以18萬元向乙○○購買的，乙○○係
        幫朋友介紹買家云云；然證人張宸榮於96年3月16日檢
        察官訊問時先稱：「95年上半年在基隆市○○路國際百
        貨跟乙○○拿扣案的槍、彈，當天他要跟我借10萬元，
        我要他將槍帶過來，為了避免乙○○再來找我，除了給
        他10萬元以外，另外給他5千元，乙○○同時將槍、彈
        給我，因為之前他跟我借8萬元，所以槍、彈是當做18
        萬元的擔保，另5千元是我給他的。」云云（見偵卷第
        70、71頁）、後於同日檢察官再次訊問時改稱：「95年
        上半年，乙○○在路上碰到我，他先跟我借錢，因為金
        額不小，我不想借他，後來他說他有1支槍，看有無人
        要，我第1次借他8萬元，後來他又跟我要10萬元，我借
        給他10萬5千元，我跟乙○○說『不然你槍放在我這裡
        ，等你還錢時，槍再還你。』。乙○○說有10顆子彈，
        後來回去時發現只有2顆，有打電話給他，因為我不是
        很急著要，既然乙○○說要補給我，就應該會把子彈補
        給我。」云云（見偵卷第40、41頁），其於同日檢察官
        訊問時，對於第2次係借被告乙○○10萬元或10萬5千元
        即有不同之證述；後於原審審理時證稱：「95年年初時
        ，乙○○在大武崙第1次向我借8萬元，然後第2次在基
        隆市國際百貨向我借10萬元，這2次總共隔了2、3個星
        期。是我先問他『有沒有東西可以給我擔保』，被告說
        『他朋友那邊有槍，先放在我這邊』，後來被告在國際
        百貨那邊第2次向我借10萬元時，有交槍給我，我拿了
        10萬元借他，另拿5千元給被告和他朋友吃飯。」云云
        ，綜觀證人張宸榮上開之供述，其對於扣案之槍、彈係
        被告乙○○所有或其友人所有？是證人張宸榮向被告以
        18萬元購買或被告主動提供做為借款18萬元之擔保？證
        人張宸榮交付第2次借款時究竟係給付10萬元或10萬5千
        元？證人張宸榮第2次在國際百貨溢付之5千元究係借款
        或贈款？各該等節，前後證述不一，顯有重大瑕疵；再
        觀諸證人張宸榮證稱第2次被告向伊借款10萬元，伊主
        動交付10萬5千元予被告，原本約定要有子彈10顆，回
        家檢視後只有2顆，後來聯絡不到被告云云，渠借款予
        被告，就何時清償借款、有無利息約定均交待不清，其
        於發現擔保物短少8顆子彈後亦未積極要求被告補齊子
        彈，迄今已有1年半的時間，均與常情相悖，要難遽信
        。
（三）、綜上各節，公訴人提出之證據均不足以證明被告有轉讓
        扣案具有殺傷力之改造手槍及制式子彈等物，此外，復
        查無其他積極證據足認被告有公訴人所指之犯行，揆諸
        前揭說明，不能證明被告犯罪，自應諭知被告無罪。原
        審因為被告無罪之諭知即無不當。檢察官上訴意旨略以
        ：被告乙○○自承曾向被告借款，可見其與證人張宸榮
        間應有相當情誼，證人張宸榮當無蓄意誣攀之理，第查
        證人張宸榮雖就扣案槍彈究係其以18萬元向被告購買，
        抑或由被告交付作為先前借款擔保等細節前後證述有所
        出入，然對於上開槍彈係由被告交付之事實則前後一貫
        ，證人既經具結且與被告對質，其證言自屬可信云云，
        然查被告之犯罪尚屬不能證明及證人張宸榮之證詞不能
        採信已如前述，檢察官猶執前詞指摘原判決不當，非有
        理由，其上訴應予駁回。
據上論斷，應依刑事訴訟法第368條，判決如主文。
本案經檢察官丁樹蘭到庭執行職務。
中　　華　　民　　國　　96　　年　　9　　月　　26　　日
 　　　　　 刑事第七庭    審判長法　官　黃麗生
                                法　官　林勤純
                                法　官　江國華
以上正本證明與原本無異。
如不服本判決，應於收受送達後十日內向本院提出上訴書狀，其
未敘述上訴之理由者並得於提起上訴後十日內向本院補提理由書
（均須按他造當事人之人數附繕本）。
                                書記官  吳素雲
中　　華　　民　　國　　96　　年　　9　　月　　27　　日
